【裁判字號】    98,台上,1004
【裁判日期】    980226
【裁判案由】    常業詐欺
【裁判全文】
最高法院刑事判決            九十八年度台上字第一００四號
上  訴  人  甲○○
選任辯護人  蔡文斌律師
            曾慶雲律師
上  訴  人  乙○○（原名林旻清）
            丙○○
            丁○○
                    10號
上 列三 人
共      同
選任辯護人  曾慶雲律師
上列上訴人等因常業詐欺案件，不服台灣高等法院高雄分院中華
民國九十七年十月三十一日第二審判決（九十七年度矚上訴字第
六號；起訴案號：台灣高雄地方法院檢察署九十三年度偵字第二
０九五五、二０九五六、二０九五七、二０九五八、二０九六０
號），提起上訴，本院判決如下：
    主  文
上訴駁回。
    理  由
按刑事訴訟法第三百七十七條規定，上訴於第三審法院，非以判
決違背法令為理由，不得為之。是提起第三審上訴，應以原判決
違背法令為理由，係屬法定要件。如果上訴理由書狀並未依據卷
內訴訟資料，具體指摘原判決不適用何種法則或如何適用不當，
或所指摘原判決違法情事，顯與法律規定得為第三審上訴理由之
違法情形，不相適合時，均應認其上訴為違背法律上之程式，予
以駁回。又同法第三百六十一條已於民國九十六年七月四日修正
公布，同年月六日生效、施行，增定第二項：「上訴書狀應敘述
具體理由。」係屬上訴書狀應行記載之事項規定，為法定程式。
是提起第二審上訴，已不能再如同修法前可以不附任何理由，且
既為上訴書狀所應具備之一定程式，自須在書狀內予以載敘。至
如何得謂「具體理由」？就修法過程以觀，原草案為：「依前項
規定提起上訴者，其上訴書狀應敘述理由，並引用卷內訴訟資料
，具體指摘原審判決不當或違法之事實。其以新事實或新證據為
上訴理由者，應具體記載足以影響判決結果之理由。」嗣經修正
通過僅保留「上訴書狀應敘述具體理由」之文字，其餘則刪除，
固足認不以上揭刪除之情形為必要，但上訴之目的，既在請求第
二審法院撤銷或變更第一審之判決，是所稱「具體」，當係抽象
、空泛之反面，若僅泛言原判決認事用法不當、採證違法或判決
不公、量刑過重等空詞，而無實際論述內容，即無具體可言。參
照同條第三項增定：「上訴書狀未敘述上訴理由者，應於上訴期
間屆滿後二十日內補提理由書於原審法院。逾期未補提者，原審
法院應定期間先命補正。」就其文義以觀，僅祇「理由」，而非
「具體理由」，自應認係專就全未敘述理由一情予以規範，尚不
包含雖敘述理由，卻空泛、不具體之情形在內，修正理由內且說
明：「上訴理由是否具體，係屬第二審法院審查範圍，不在命補
正之列」。是第一審法院僅須對於完全未敘述理由之上訴書狀，
定期命為補正；對於載有具體或空泛（不具體）理由之上訴書狀
，則無裁定命補正之餘地。又對照與該第三百六十一條同時修正
之第三百六十七條，增定於「上訴書狀未敘述理由」之情形，由
第二審法院審判長定期間命補正。可知乃相互配套之規範，後者
係因上訴人應於上訴書狀內，敘述其上訴之理由，為上訴合法之
必備程式，於聲明上訴而完全未敘述理由之情形下，倘第一審法
院漏未裁定命補正理由，即將卷、證送交第二審法院，因其上訴
是否合法，尚在未確定狀態，故應由第二審法院之審判長基於訴
訟程序指揮之職權，限期命為補正，俾消滅該不確定狀態；然於
上訴書狀已記載理由，卻嫌空泛、不具體之情形，則因不符合法
律上之程式，既明顯又確定，自毋庸贅命補正，而可依上揭第三
百六十七條前段規定，逕認上訴不合法，判決駁回之。本件原判
決以上訴人甲○○、乙○○（原名林旻清）、丙○○、丁○○提
起第二審上訴，其等共同上訴理由狀僅泛言：第一審判決「認事
用法（按指認定諸多詐欺犯行，論以常業詐欺罪）雖無違誤，唯
其等均各有其他職業，所犯詐欺究係是否屬於常業詐欺之罪嫌，
仍尚有斟酌之餘地」，量處之刑，實嫌過重云云。均未補提具體
上訴理由，尤以關於罪名部分之說詞，非但語氣多所保留，且實
際相互矛盾，參諸其等在第一審時，就被訴之常業詐欺法條，均
當庭認罪，且同意改依簡式審判程序審理，益見並非確有爭議，
因認其等上訴不合法定要件，依刑事訴訟法第三百六十七條前段
、第三百七十二條規定，不經言詞辯論，判決駁回上訴人等提起
之第二審上訴，已詳敘其理由，於法核無不合。上訴意旨對於原
判決此項論斷及據此所適用之法律，究竟如何違背法令，並未依
據卷內資料為具體之指摘，遽行提起第三審上訴，難謂已符合首
揭法定上訴要件，應認其等上訴為違背法律上之程式，均予以駁
回。至所指甲○○另案所犯詐領健保費之台灣台南地方法院九十
五年度訴字第七二九號判決，與本案時間不同，手段各異，顯然
另行起意所犯，自難比附，亦非該案起訴效力所及，併予指明。
據上論結，應依刑事訴訟法第三百九十五條前段，判決如主文。
中    華    民    國  九十八  年    二    月  二十六  日
                      最高法院刑事第十一庭
                          審判長法官  花  滿  堂
                                法官  黃  正  興
                                法官  陳  東  誥
                                法官  林  錦  芳
                                法官  洪  昌  宏
      本件正本證明與原本無異
                                      書  記  官
中    華    民    國  九十八  年    三    月    二    日
                                                      K


司法院資訊處製作；財團法人民間司法改革基金會備份。
